【裁判字號】    97,易,2954
【裁判日期】    971231
【裁判案由】    詐欺
【裁判全文】
臺灣板橋地方法院刑事判決              97年度易字第2954號
公  訴  人  臺灣板橋地方法院檢察署檢察官
被      告  甲○○
上列被告因詐欺案件，經檢察官提起公訴（97年度偵字第20154
、22975 號），暨移送併案（臺灣板橋地方法院檢察署97年度偵
字第26152 號、臺灣桃園地方法院檢察署97年度偵字第13704 號
），被告就被訴事實為有罪之陳述，本院告知被告簡式審判程序
之旨，並聽取當事人之意見後，合議庭裁定由受命法官獨任進行
簡式審判程序，本院判決如下：
    主  文
甲○○幫助意圖為自己不法之所有，以詐術使人將本人之物交付
，處有期徒刑參月，如易科罰金，以新臺幣壹仟元折算壹日。又
幫助意圖為自己不法之所有，以詐術使人將本人之物交付，處有
期徒刑參月，如易科罰金，以新臺幣壹仟元折算壹日。應執行有
期徒刑肆月，如易科罰金，以新臺幣壹仟元折算壹日。
    事實及理由
一、犯罪事實：
(一)甲○○明知提供金融機構帳戶之存摺、提款卡（含密碼）予
    他人，將幫助他人掩飾詐欺犯罪所得財物以遂行詐欺犯罪之
    情形下，竟仍基於幫助他人詐欺之故意，（一）先於民國97
    年2 、3 月間某日，在臺北縣鶯歌鎮○○路上「85度C 」咖
    啡廳，將其申辦之永豐商業銀行鶯歌分行（下稱「永豐銀行
    」）帳號000-00000000000000號帳戶存摺、提款卡及密碼，
    以新臺幣（下同）5 、6 千元之代價，販售予李世偉（由臺
    灣桃園地方法院檢察署檢察官另行起訴），李世偉再將之轉
    售予真實姓名年籍不詳綽號「阿宏」之電話詐騙集團，「阿
    宏」所屬電話詐騙集團成員意圖為自己不法之所有，於97年
    3 月4 日晚上6 時36分許，撥打電話予丙○○，向丙○○佯
    稱其個人資料外洩，信用卡遭盜刷，需將存款匯入指定帳戶
    ，使丙○○陷於錯誤，而匯款38,000元至甲○○上揭永豐銀
    行帳戶後，遭該詐騙集團成員提領殆盡；（二）甲○○復另
    行起意，基於幫助他人詐欺之故意，於97年4 月間，將其弟
    孫思德（由臺灣板橋地方法院檢察署檢察官另為不起訴處分
    ）申辦之臺灣郵政股份有限公司鶯歌郵局（下稱「鶯歌郵局
    」）帳號000-00000000000000號帳戶之提款卡及密碼，以6
    千元之代價販售予李世偉，李世偉再將之轉售予王子捷（由
    臺灣桃園地方法院檢察署檢察官另行起訴），王子捷所屬真
    實姓名年籍不詳綽號「通哥」之電話詐騙集團成員，於97年
    4 月29日晚上7 時許，撥打電話予乙○○，向乙○○佯稱其
    若匯款13,500元即可購得中油公司油票，使乙○○陷於錯誤
    ，而匯款13,500元至孫思德上揭鶯歌郵局帳戶，而由王子捷
    、李俊霖（由臺灣桃園地方法院檢察署檢察官官另行起訴）
    等車手份子提領一空。嗣經丙○○、乙○○報警處理，經警
    循線查悉上情。
(二)案經臺北縣政府警察局中和分局及三峽分局報告臺灣板橋地
    方法院檢察署檢察官偵查起訴，暨移送併辦，經合議庭裁定
    以簡式審判程序審理。
二、證據：
(一)被告甲○○於警詢、偵查中、本院準備程序及審理時之自白
    。
(二)證人丙○○、乙○○於警詢中之證述。
(三)證人即同案被告李世偉、王子捷、李俊霖於偵查中之證述。
(四)證人孫思德於警詢及偵查中之證述。
(五)證人林鴻如於警詢中之證述。
(六)永豐銀行櫃員機交易明細及郵政自動櫃員機交易明細表各乙
    紙。
(七)永豐商業銀行鶯歌分行帳戶開戶資料暨交易往來明細及證人
    孫思德所申設上揭鶯歌郵局帳戶開戶資料暨交易往來明細各
    乙份。
(八)證人孫思德96年11月28日書立之切結書影本乙紙。
三、按刑法上之幫助犯，係對於犯罪與正犯有共同之認識，而以
    幫助之意思，對於正犯資以助力，而未參與實施犯罪之行為
    者而言（最高法院75年度台上字第1509號、88年度台上字第
    1270號判決亦同此意旨）。是以，如未參與實施犯罪構成要
    件之行為，而係出於幫助之意思提供助力，即屬幫助犯，非
    共同正犯。查本案被告甲○○基於幫助之犯意，販售上開永
    豐銀行之存摺、提款卡（含密碼）及鶯歌郵局之提款卡（含
    密碼）予他人使用，已如前述，被害人丙○○及乙○○在遭
    施用詐術後而陷於錯誤，致分別匯款38,000元及13,500元至
    被告所提供之上開帳戶，是被告所為係參與刑法詐欺罪構成
    要件以外之行為，且在無證據證明被告係以正犯而非以幫助
    犯之犯意參與犯罪之情形下，應認其所為係幫助犯而非正犯
    行為。
四、核被告甲○○二次所為犯行，均係犯刑法第30條第1 項前段
    及第339 條第1 項之幫助詐欺取財罪。又被告以幫助之意思
    ，參與構成要件以外之行為，為幫助犯，爰依刑法第30條第
    2 項規定，依正犯之刑減輕之。被告二次提供帳戶之行為，
    犯意各別，行為互殊，應予分論併罰。另被告甲○○僅於97
    年3 月3 日當日持所有之永豐銀行提款卡隨同該等犯罪集團
    至自動櫃員機提領現款等情，業據被告甲○○於本院審理時
    供述明確，故公訴人認被害人丙○○於97年3 月4 日遭詐騙
    後匯款至被告甲○○之永豐銀行帳戶，係由被告甲○○擔任
    車手前往領款，被告甲○○與該等犯罪集團間，有犯意之聯
    絡及行為分擔，應論共同正犯，尚有未洽，併予敘明。至臺
    灣板橋地方法院檢察署97年度偵字第26152 號及臺灣桃園地
    方法院檢察署97年度偵字第13704 號移送審理部分，與本件
    係屬同一事實，本院自得併予審究，附此敘明。爰審酌被告
    販售存摺、提款卡（含密碼）予不法詐欺集團牟利，助長他
    人犯罪，非但增加被害人尋求救濟及治安機關查緝犯罪之困
    難，亦使不法詐欺犯得以順利掩飾其詐欺所得之財物，危害
    被害人財產安全及社會治安，暨被告犯罪後坦承犯行之態度
    等一切情狀，分別量處如主文所示之刑，並均依刑法第41條
    第1 項前段規定，諭知如易科罰金之折算標準，並依刑法第
    51條第5 款之規定，定其應執行之刑，暨諭知如易科罰金之
    折算標準，以資懲儆。
據上論斷，應依刑事訴訟法第273 條之1 第1 項、第299 條第1
項前段、第310 條之2 、第454 條第1 項，刑法第339 條第1 項
、第30條第1 項前段、第2 項、第41條第1 項前段、第51條第5
款，刑法施行法第1 條之1 第1 項、第2 項前段，判決如主文。
本案經檢察官吳宗光到庭執行職務。
中    華    民    國    97    年    12    月    31    日
                  刑事第十四庭  法  官  鄭燕璘
以上正本證明與原本無異。
如不服本判決，應於判決送達後10日內，向本院提出上訴書狀，
且上訴書狀應敘述具體理由，而上訴書狀未敘述上訴理由者，應
於上訴期間（即自收受判決書之翌日起算10日）屆滿後20日內補
提理由書。
中    華    民    國    97    年    12    月    31    日
                                書記官  陳筱惠
附錄本案論罪科刑法條全文：
刑法第339條第1項：
意圖為自己或第三人不法之所有，以詐術使人將本人或第三人之
物交付者，處5年以下有期徒刑、拘役或科或併科1000元以下罰
金。


司法院資訊處製作；財團法人民間司法改革基金會備份。
